臺灣基隆地方法院民事裁定　
111年度小上字第16號
上  訴  人  
即被上訴人  游月冠  
被上訴人即  
上  訴  人  劉民信  
上列當事人間損害賠償事件，上訴人對於民國111年2月23日本院
基隆簡易庭111年度基小字第544號第一審判決提起上訴，本院第
二審合議庭裁定如下：
    主  文
兩造上訴均駁回。
第二審訴訟費用由兩造各自負擔新臺幣壹仟伍佰元。
    理  由
一、按對於小額程序之第一審裁判上訴，非以其違背法令為理由
    ，不得為之；上訴狀內應記載上訴理由，表明原判決所違背
    之法令及其具體內容，或依訴訟資料可認為原判決有違背法
    令之具體事實，民事訴訟法第436條之24第2項、第436條之2
    5分別定有明文。又所謂判決違背法令，上訴人如以原判決
    有不適用法規或適用不當為上訴理由時，其上訴狀或理由書
    應有具體之指摘，並揭示該法規之條項或其內容，若係成文
    法以外之法則，應揭示該法則之旨趣，倘為司法院解釋，則
    應揭示該解釋之字號或其內容；如依民事訴訟法第469條所
    列各款事由提起第三審上訴者，其上訴狀或理由書應揭示合
    於該條款之事實。倘上訴狀或理由書如未依上述方法表明，
    或其所表明者與上開法條規定不合時，即難認為已合法表明
    上訴理由，並對第一審判決之違背法令有具體之指摘，其上
    訴自非合法，最高法院67年台上字第2876號、70年台上字第
    2027號、71年台上字第314號均著有判決意旨可資參照。當
    事人對於小額程序第一審判決提起上訴時，如未依上述方法
    表明，或其所表明者與上開法條規定不相合時，即難認為已
    合法表明上訴理由，其上訴自非合法，第二審法院應依民事
    訴訟法第436條之32第2項準用第444條第1項前段之規定，以
    裁定駁回之。
二、上訴人即被上訴人游月冠(下以姓名稱之)起訴主張：上訴人
    即被上訴人劉民信(下以姓名稱之)於民國109年5月間向游月
    冠承租「基隆市○○區○○街00號地下樓」房屋；嗣兩造因租約
    糾紛而起爭論，劉民信遂於同年8月3日晚間8時左右，於基
    隆市○○區○○街00號「日馨男女美容院」前方騎樓，向游月冠
    罵稱「操你媽的雞掰」(閩南語發音)等語，使路過者見聞而
    貶損游月冠之人格尊嚴與其社會評價，導致游月冠之名譽權
    受有損害。因游月冠遭此言詞侮辱，承受莫大之精神屈辱，
    乃依侵權行為之法律關係，請求劉民信賠償精神慰撫金新臺
    幣(下同)100,000元，並聲明：劉民信應給付游月冠100,000
    元，及自起訴狀繕本送達之翌日起至清償日止，按週年利率
    百分之5計算之利息。原審審理結果，判決劉民信應給付游
    月冠3,000元，及自111年2月15日起至清償日止，按週年利
    率百分之5計算之利息，並駁回游月冠其餘之訴。
三、兩造上訴意旨略以：
(一)游月冠部分：
　　劉民信於公開場合辱罵游月冠，甚牽連無關第三人即游月冠
    母親；又劉民信不時於公共場所吵鬧、敲打玻璃、鐵門，致
    游月冠時常需求助基隆市警察局第三分局百福派出所員警制
    止劉民信之行為，亦因而導致游月冠所有之美髮店生意一落
    千丈，游月冠每月生活支出、房貸、保險費、勞工貸款等無
    法依約繳納，生活陷入危機。劉民信應就其辱罵游月冠一節
    負賠償責任，然觀諸劉民信僅願給付200元之和解金及就公
    然侮辱案件提起上訴等情事，足見劉民信除無和解之誠意外
    ，亦無悔意。為此提起上訴，求為廢棄原判決不利於游月冠
    部分，劉民信應再給付游月冠97,000元等語。
(二)劉民信部分：
　　兩造前於109年10月10日達成和解，並簽訂和解書「侵占、
    公然侮辱，雙方已達成和解。被告劉民信、告訴人游月冠。
    109.10.10」(下稱系爭和解書)，嗣劉民信另擬定「同意撤
    告和解書」，用以補充說明雙方當事人就權利、利益之拋棄
    ，或義務、負擔之承受相互同意等具體事項，其上載明游月
    冠自簽訂系爭和解書起同意依照和解內容而不予追究、放棄
    法律追訴權利，且游月冠亦於同意撤告和解書上簽名。詎當
    劉民信欲給付200元和解金時，游月冠因不滿劉民信僅給付2
    00元，遂立即將「同意撤告和解書」撕毀，是游月冠並非撕
    毀系爭和解書，此有錄音譯文可證。原審法官就此未為詳細
    之調查，逕認兩造僅簽訂系爭和解書，顯違背論理法則，應
    有判決理由矛盾之違法。為此提起上訴，並聲明：原判決不
    利於劉民信部分廢棄，被上訴人於原審之訴駁回。
四、經查原審判決正本分別於111年3月3日、同月4日送達於游月
    冠、劉民信，劉民信於同月7日具狀提起上訴，游月冠則於
    同月9日具狀提起上訴，均未逾法定20日之不變期間。惟觀
    諸兩造之上訴理由，均僅係針對原審關於賠償金額之取捨證
    據、認定事實等職權行使等事項作為指摘違背論理法則、經
    驗法則，俱未表明原判決所違背之法令及其具體內容，任指
    原判決不當，請求廢棄原判決，而未依前揭意旨具體說明有
    如何不適用法規或適用不當之處，並揭示該法規之條項或其
    內容之事實，難認對該判決之如何違背法令已有具體指摘，
    揆諸前開說明，自不得謂已合法表明上訴理由，從而本件上
    訴難認為合法，應予駁回。
五、末按小額事件第一審法院為訴訟費用之裁判時，應確定其費
    用額，此項規定並為小額事件之上訴程序所準用，民事訴訟
    法第436條之19第1項、第436條之32第1項分別定有明文，爰
    確定本件訴訟費用額如主文第2項所示。
六、依民事訴訟法第436條之32第1項、第2項、第444條第1項前
    段、第436條之19第1項、第95條、第78條、第87條第1項，
    裁定如主文。
中　　華　　民　　國　　111 　年　　4 　　月　　15　　日
                  民事庭審判長法  官  黃梅淑
                              法  官  高偉文
                              法  官  徐世禎
以上正本係照原本作成。
本件裁定不得抗告。
中　　華　　民　　國　　111 　年　　4 　　月　　18　　日
                              書記官  林煜庭